臺灣高雄地方法院民事裁定
109年度消債清字第69號
聲  請  人  沈桀安（原名沈文凱）
0000000000000000

0000000000000000

0000000000000000

代  理  人  李明燕律師
上列當事人因消費者債務清理事件聲請清算，本院裁定如下：
    主  文
聲請人沈桀安（原名沈文凱）自中華民國一百零九年七月七日下
午四時起開始清算程序。
命司法事務官進行本件清算程序。
    理  由
一、聲請意旨略以：伊無力清償債務，曾向本院聲請調解債務清
    償方案（107年度司消債調字第352號），惟調解不成立，經
    本院以107年度消債更字第323號裁定開始更生程序，嗣伊於
    107年度司執消債更字第282號更生程序進行中聲請撤回執行
    。因聲請人仍有不能清償債務或有不能清償之虞，爰聲請清
    算等語。
二、按債務人不能清償債務或有不能清償之虞者，得依本條例所
    定更生或清算程序，清理其債務；債務人對於金融機構負債
    務者，在聲請更生或清算前，應向最大債權金融機構請求協
    商債務清償方案，或向其住、居所地之法院或鄉、鎮、市、
    區調解委員會聲請債務清理之調解；自債務人提出協商請求
    之翌日起逾30日不開始協商，或自開始協商之翌日起逾90日
    協商不成立，債務人得逕向法院聲請更生或清算；債務人於
    法院裁定開始更生程序或許可和解或宣告破產前，得向法院
    聲請清算；法院開始清算程序之裁定，應載明其年、月、日
    、時，並即時發生效力；法院裁定開始更生或清算程序後，
    得命司法事務官進行更生或清算程序；必要時，得選任律師
    、會計師或其他適當之自然人或法人1人為監督人或管理人
    ，消費者債務清理條例（下稱消債條例）第3條、第151條第
    1項、第153條、第80條前段、第83條第1項、第16條第1項分
    別定有明文。
三、經查：
  ㈠聲請人前於民國107年8月3日向本院聲請調解債務清償方案，
    經本院107年度司消債調字第352號受理，於同年8月27日調
    解不成立，聲請人並於同日以言詞聲請更生，再經本院以10
    7年度消債更字第323號裁定自107年10月16日起開始更生程
    序，嗣司法事務官以107年度司執消債更字第282號執行更生
    程序中，聲請人以「自營小吃攤（販賣宵夜），每月支出大
    於收入，無力提出更生方案」為由，聲請撤回執行而結案，
    業經本院調閱上開調解卷宗、前案更生卷宗及更生事件執行
    卷宗核閱無訛，是以依消費者債務清理條例施行細則第44條
    之3規定，聲請人於前置調解不成立後聲請本件清算，應屬
    合法。
  ㈡次查，聲請人於106年至108年度申報所得分別為113,646元、
    159,744元（銘騰工業股份有限公司薪資所得）、21,864元
    （三寶蛋餅營利所得），名下無財產，勞工保險投保於高雄
    市餐飲業職業工會，另有三商美邦人壽2張保單解約金共27,
    714元。又聲請人於106年11月至107年6月任職銘騰工業股份
    有限公司，平均每月薪資為26,088元，於107年7月8日非自
    願離職，期間領取失業補助每月19,600元，同時籌備開店，
    嗣107年11月起於苓雅區永樂街自營早餐店「三寶蛋餅」，1
    08年8月辦理歇業，同年9月於三民區自立一路重新營業，惟
    未再辦理營業登記，切結107年11月至109年2月之每月營業
    額為8,790元至71,315元不等，未領取社會局補助等情，有
    財產及收入狀況說明書（本案卷第3至4頁）、債權人清冊（
    本案卷第5頁）、切結書暨附表（本案卷第7至9頁）、高雄
    市政府社會局社會福利資訊料查詢表（本案卷第18至21頁）
    、三商美邦人壽保險股份有限公司函（本案卷第22頁）、信
    用報告（本案卷第27至28頁）、財團法人金融聯合徵信中心
    前置協商專用債權人清冊（本案卷第30至31頁）、戶籍謄本
    （本案卷第32頁）、財政部高雄國稅局106年及107年度綜合
    所得稅各類所得資料清單及總歸戶財產查詢清單（本案卷第
    34至36頁）、勞工保險被保險人投保資料表（本案卷第46頁
    ）、營業帳冊（本案卷第49至55頁）、營業店面之租賃契約
    書（本案卷第57至70頁、第73至75頁）、存摺（本案卷第80
    至88頁）、商業保險投保資料查詢結果表（本案卷第95頁）
    、108年度稅務電子閘門財產所得調件明細表（本案卷第107
    頁）在卷可參。聲請人於109年6月4日具狀表示其與配偶共
    同經營上開早餐店，109年3月淨收入為26,590元，今年度因
    疫情關係營收浮動大，尚無法評估日後淨收入等語（見本案
    卷第123頁），本院考量早餐店多未辦理商業登記及免用統
    一發票，未向稅捐機關申報稅捐，其實際營業額應考量得營
    業之期間，以銷售早餐之營業收入扣除應支出之成本費用後
    之利潤定之，而據聲請人提出之營業帳冊所載，108年9月至
    109年4月每月營業收入依序為51,060元、45,775元、59,990
    元、58,475元、52,865元、71,315元、64,350元、55,390元
    ，食材及瓦斯費等成本支出則各為12,690元、17,605元、15
    ,393元、19,439元、18,248元、24,115元、16,821元、13,7
    50元（本案卷第52頁反面至第55頁），復審酌該早餐店之地
    點位於高雄市南北向幹道，鄰近高雄中學、三民國小，附近
    並有高雄車站，亦鄰近住宅區，早餐外食人口眾多，如以10
    9年2月份疫情嚴峻期間尚能達到正式營業後之最高月營業額
    71,315元為基準，扣除食材等相關成本平均每月17,258元及
    店租20,000元後即為34,057元，應為上開位在尚稱交通往來
    頻繁地區早餐店合理之平均每月淨收入，再與共同經營之配
    偶平分後為17,029元作為核算聲請人目前償債能力之基礎。
  ㈢關於聲請人個人日常必要支出部分，按債務人必要生活費用
    ，以最近1年衛生福利部或直轄市政府所公告當地區每人每
    月最低生活費1.2倍定之，消債條例第64條之2第1項定有明
    文。查衛福部社會司所公告109年度高雄市最低生活費為13,
    099元，其1.2倍為15,719元，又該最低生活費用之標準，係
    照當地最近1年平均每人消費支出60％訂定，依其基準之家庭
    收支調查報告調查表格式所示有關經常性支出之調查項目，
    包括利息支出、食品、衣著、房租及水費、電費、醫療保健
    、交通、娛樂、教育等，已涵蓋聲請人所陳報之支出項目；
    因聲請人自陳與配偶同住於母親沈楊雀名下房屋，且於財產
    及收入狀況說明書未列計房屋支出，堪認聲請人客觀上應無
    房屋費用支出，故於計算聲請人個人每月必要生活費時，即
    應自前開已包括聲請人居住費用在內，扣除相當於房租支出
    所佔比例約24.36%，避免重複計列費用，則扣除居住費用後
    ，聲請人每月必要生活費為11,890元【計算式：15,719－（1
    5,719×24.36%）＝11,890】。
  ㈣至扶養費支出部分，聲請人主張扶養配偶及長女，每月扶養
    費各10,949元、8,330元。查聲請人之配偶邱憶雯係81年生
    ，106年至108年度申報所得各為292,717元、115,394元（均
    為薪資所得）、0元，名下無財產，勞工保險投保於高雄市
    飲料運送服務職業工會，未領取社會局補助；其等育有之長
    女沈○盈係107年11月生，107年及108年度申報所得均為0元
    ，名下無財產，每月領取育兒津貼2,500元等情，有戶籍謄
    本、所得資料及財產查詢清單、勞工保險被保險人投保資料
    表、高雄市政府社會局社會福利資訊料查詢表、稅務電子閘
    門財產所得調件明細表、存摺在卷可參（本案卷第32至33頁
    、第36至39頁、第43至45頁、第48頁、第89至93頁、第111
    至120頁）。本院審酌聲請人陳稱伊與配偶共同經營早餐店
    （見本案卷第123頁陳報狀），其營業收入即應為共有，是
    認聲請人無支出配偶扶養費之必要，所提列配偶扶養費部分
    難認可採，其等長女亦應由聲請人與配偶共同扶養，扶養費
    用數額部分，按受扶養者之必要生活費用，準用第1項規定
    計算基準數額，並依債務人依法應負擔扶養義務之比例認定
    之，消債條例第64條之2第2項亦有明定，復考量聲請人無房
    屋費用支出，其長女亦應自其必要生活費用中扣除相當於房
    租支出所佔比例（109年度高雄市每人每月不含房屋支出之
    必要生活費11,890元），再扣除育兒津貼，由聲請人與配偶
    共同分擔，即以每人負擔4,695元【計算式：（11,890－2,50
    0）÷2＝4,695】為度，聲請人主張逾上開核算數額部分，無
    法認可。
  ㈤綜上所述，以聲請人現每月收入17,029元為其償債能力基準
    ，扣除個人必要生活費11,890元及長女扶養費4,695元後，
    餘444元，而聲請人目前負債總額為845,593元（參聯徵中心
    債權人清冊及，包含：玉山銀行、中國信託銀行、民間債權
    人即聲請人母親沈楊雀，參本案卷第97至100頁借據），扣
    除三商美邦人壽保險解約金27,714元，以聲請人每月所餘按
    月攤還結果，需約153年【計算式：（845,593－27,714）÷44
    4÷12≒153.5】始能清償完畢，堪認聲請人確有不能清償債務
    之情事，則聲請人向本院聲請清算，應予准許，爰命司法事
    務官進行本件清算程序。
四、依消債條例第11條第1項、第83條第1項、第16條第1項，裁
    定如主文。
中　　華　　民　　國　　109 　年　　7 　　月　　7 　　日
                  民事庭　法　官  　賴寶合
以上正本係照原本作成。
本裁定不得抗告。
中　　華　　民　　國　　109 　年　　7 　　月　　7 　　日
                          書記官    胡美儀